【裁判字號】    97,訴,2046
【裁判日期】    980227
【裁判案由】    給付管理費   等
【裁判全文】
臺灣高雄地方法院民事判決              97年度訴字第2046號
原      告  皇普新廈管理委員會
法定代理人  甲○
訴訟代理人  莊美玲律師
被      告  乙○○
上列當事人間給付管理費等事件，本院於民國98年2 月18日言詞
辯論終結，判決如下：
    主  文
被告應給付原告新台幣伍拾玖萬捌仟佰柒拾伍元，及其中新台
幣肆拾捌萬零貳拾元，自民國九十七年八月一日起至清償日止，
按年息百分之十計算之利息。
被告應自民國九十七年八月一日起至分別喪失如附表編號1 至7
所示各該建物所有權或停車位持分之日止，各按附表編號1 至7
所示各該建物、停車位每月應繳金額，按月於每月月底前給付與
原告。
訴訟費用由被告負擔。
本判決第一項，於原告以新台幣貳拾萬元為被告供擔保後，得假
執行。
    事實及理由
一、按訴狀送達後，原告不得將原訴變更或追加他訴，但請求之
    基礎事實同一者、擴張或減縮應受判決事項之聲明者、不甚
    礙被告之防禦及訴訟之終結者，不在此限，民事訴訟法第25
    5 條第1 項第2 款、第3 款分別定有明文。本件原告原係起
    訴請求：(一)被告應給付原告新台幣（下同）599,795 元，及
    其中481,440 元自民國97年8 月1 日起至清償日止，按年息
    10% 計算之利息。(二)被告應自97年8 月1 日起按月給付原告
    8,024 元。嗣於訴狀送達被告後，變更訴之聲明為：(一)被告
    應給付原告598,37 5元，及其中480,020 元自97年8 月1 日
    起至清償日止，按年息10% 計算之利息。(二)被告應自97年8
    月1 日起至分別喪失如附表編號1 至7 所示各該建物所有權
    或停車位持分之日止，各按附表編號1 至7 所示各該建物、
    停車位每月應繳金額，按月於每月月底前給付與原告（本院
    卷第74、75頁），核屬訴之減縮，要與上開規定無違，應予
    准許，合先敘明。
二、原告主張：伊為坐落高雄市苓雅區○○○路53巷21號皇普新
    廈（下稱系爭大廈）之管理委員會，被告則為如附表所示各
    該建物、停車位之所有權人，而為系爭大廈之區分所有權人
    。依系爭大廈規約之約定，被告應依各該建物權狀所載面積
    ，每月繳納按每坪以40元計算之管理費，及每停車位每月50
    0 元之電門維修暨水電清潔費；如未依約繳納者，系爭大廈
    管理委員會並得收取按年息10% 計算之遲延利息，而被告因
    積欠87年11月起至90年2 月止之管理費及車位清潔費，前經
    伊訴請本院以高雄簡易庭以90度雄簡字第1063號判命被告如
    數給付確定在案，惟被告自90年3 月起又拒繳管理費及車位
    清潔費（被告所有之建物門牌號碼、面積、車位、每月應繳
    費用詳如附表所示），伊自得訴請被告給付自92年8 月1日
    起至97年7 月31日止之管理費、車位清潔費及按年息10% 計
    算之遲延利息，且被告對於應繳之管理費，自87年11月起即
    有未給付之情事，前經法院判命其繳納至90年2 月止，其後
    之管理費用即又拒予繳納，顯有到期不履行之虞，伊就未到
    期部分，自有提起將來給付之訴，訴請被告自97年8 月1日
    起按月給付管理費及車位清潔費之必要，爰依公寓法第10條
    第1 項、第21條、皇普新廈規約第10條第5 項、第7 項之約
    定，提起本件訴訟等語，並聲明：(一)被告應給付原告598,37
    5 元，及其中480,020 元自97年8 月1 日起至清償日止，按
    年息10% 計算之利息。(二)被告應自97年8 月1 日起至分別喪
    失如附表編號1 至7 所示各該建物所有權或停車位持分之日
    止，各按附表編號1 至7 所示各該建物、停車位每月應繳金
    額，按月於每月月底前給付與原告。(三)前開訴之聲明第1 項
    部分，原告願供擔保請准宣告假執行。
三、被告則以：原告將伊之3 個停車位收回，總計價值300 萬元
    ，惟原告迄未將上開價金歸還，伊自得主張以之與應繳納之
    管理費為抵銷，且原告關於伊所有11樓9 建物之管理費計算
    有誤，伊亦無繳納車位清潔費之義務等語置辯。並聲明：原
    告之訴駁回。
四、兩造爭執與不爭執之事項：
  (一)不爭執部分：
  1.被告為如附表所示各該建物、停車位之所有權人，而為系爭
    大廈之區分所有權人。
  2.被告前因積欠87年11月起至90年2 月止之管理費及車位清潔
    費，經本院高雄簡易庭以90度雄簡字第1063號判命被告如數
    給付確定在案，惟被告於上開判決確定後仍拒絕給付自90年
    3 月起之管理費及車位清潔費。
  (二)爭執部分：
  1.原告請求被告給付如附表所示積欠之管理費及車位清潔費暨
    利息，是否有據？
  2.原告得否提起將來給付之訴？
五、原告請求被告給付如附表所示積欠之管理費及車位清潔費暨
    利息，是否有據？
  (一)按有關公寓大廈、基地或附屬設施之管理使用及其他住戶間
    相互關係，得以規約定之；區分所有權人或住戶積欠應繳納
    之公共基金或應分擔或其他應負擔之費用已逾二期或達相當
    金額，經定相當期間催告仍不給付者，管理負責人或管理委
    會得訴請法院命其給付應繳之金額及遲延利息，公寓大廈管
    理條例第21條、第23條第1 項分別定有明文。而依兩造不爭
    執真正之「皇普新廈」規約第10條第5 項、第7 項約定：「
    區分所有權人若在規定之日期前未繳納應繳金額時，管理委
    員會得訴請法院命其給付應繳之金額及另外收取遲延利息，
    以未繳納金額之年息10% 計算」、「本大廈徵收之管理費以
    每坪40元計，地下室車位每月徵收電門維修費及水電清潔費
    500 元整」（本院97年度雄調字第356 號卷第28頁），足徵
    系爭大廈關於各區分所有部分管理費之收取，係約定以各住
    戶所有權之坪數分擔，而依經濟部標準檢驗局公告之常用度
    量衡單位換算表，1 平方公尺等於0.3025坪，故被告就其所
    有坐落系爭大廈之各該建物每月應繳付之管理費即如附表編
    號1 至6 所示。被告雖抗辯原告關於其所有11樓之9 建物管
    理費之計算有誤云云，並提出管理費繳費單1 紙為憑（本院
    卷第78頁），惟依系爭大廈規約約定，被告每月應繳付之11
    樓之9 建物管理費為如附表編號5 所示之1,503 元，業如前
    述，而被告提出之繳費單固記載其繳納11樓之9 建物之97年
    1 月管理費1,420 元等語，然該管理費數額既非被告依系爭
    大廈規約約定應繳納之金額，自難僅因系爭大廈管理員收受
    被告僅繳付之1,420 元，即謂原告關於系爭11樓之9 建物管
    理費之計算有誤。被告上開所辯，自非足採。
  (二)再依系爭大廈規約上開約定，每個地下停車位每月應繳付清
    潔費以500 元計算，及未依約繳費者得收取自逾期繳納每月
    應繳納費用之日起按年息10% 計算遲延利息，則被告自92年
    8 月1 日起至97年7 月31日止總計尚積欠如附表所示管理費
    及車位清潔費480,020 元暨遲延利息118,355 元（業已扣除
    被告於原告提起本件訴訟後，在98年2 月17日繳付之管理費
    1,420 元），共計598,375 元，堪以認定。
  (三)至被告雖抗辯其無繳納車位清潔費之義務云云，並提出同意
    書1 紙為證（本院卷第77頁）。惟查該同意書雖記載訴外人
    皇普建設股份有限公司（下稱皇普公司）於76年5 月25日同
    意將坐落系爭大廈地下室編號第1 、2 、5 、8 號4 個停車
    位贈與系爭大廈管理委員會，而系爭大廈管理委員會則承認
    皇普公司出售予被告之編號9 號停車位永久免收其他各費用
    等語，然上開同意書係屬私文書，且由被告代表系爭大廈管
    理委員會簽署，而原告否認其真正，並質疑上開同意書未經
    合法代理及得全體區分所有權人同意，則依民事訴訟法第35
    7 條之規定，自應由被告證明為真正，乃被告並未舉證證明
    上開私文書為真正，已難認有形式上之證據力。又縱認該同
    意書確屬真正，惟皇普公司依使用執照所載雖係皇普新廈之
    起造人，但已將各層之區分所有權及該建物之共同使用部分
    出售給住戶並辦理所有權移轉登記完畢，上開停車位所屬地
    下層即共同使部分登記為各區分所有權人分別共有，皇普公
    司已非該地下層之所有權人，縱其曾經同意將地下室停車位
    之所有權或使用權贈與皇普新廈管理委員會，然該管理委員
    會非屬法人，並不具有權利能力，且縱屬合法選任委員而產
    生之組織，亦非當然對外即為全體共有人之代表或代理人，
    能否允諾贈與而成為受贈人，實有疑義。又該管理委員會縱
    無權利能力或代表、代理權限之疑義，然前開贈與之內容若
    屬贈與他人所有之不動產，則依當時民法第407 條：「以非
    經登記不得移轉之財產為贈與者，在未為移轉登記前，其贈
    與不生效力。」之規定，該項贈與亦未發生效力。若認該項
    贈與之內容係指使用權，則何以已無所有權之皇普公司尚有
    使用權？若皇普公司尚有獨立之使用權，無異割裂所有權之
    基本權能，且與區分所有建物共同使用部分，應與專有部分
    隨同移轉之規定及法理不合。若使用權為各區分所有權人共
    有，皇普公司將之贈與由全體區分所有權人所選任管理委員
    會之結果，無異係自他人受贈自己之物或權利，此與民法第
    40 6條規定：「贈與，因當事人一方以『自己之財產』為無
    償給予他方，經他方允受而生效力。」之要件，根本不符。
    故皇普公司與皇普新廈管理委員會所為關於贈與地下室停車
    位之合意，依上說明，應屬無效。此有本院86年度訴字第24
    71號、台灣高等法院高雄分院87年度上字第292 號、最高法
    院88年度台上字第2765號民事判決附卷可稽（本院卷第34
    至60頁）。而依上開同意書所載，皇普新廈管理委員會既係
    以皇普公司贈與上開停車位為前提，交換作為同意皇普公司
    已出售之5 個停車位（包含被告買受之編號9 號停車位）無
    庸繳納各項費用之條件，則該同意書關於上開停車位贈與之
    合意既屬無效，自應認該免除被告系爭編號9 號停車位各項
    費用之條件亦屬無效。被告據以抗辯其無庸繳納車位清潔費
    云云，自非可採。
  (四)又被告雖另以原告將編號1 、2 、5 號3 個停車位收回，總
    計價值300 萬元，惟原告迄未將上開買賣價金歸還，伊自得
    主張以之與應繳納之管理費為抵銷云云，然為原告所否認，
    且被告原占有使用之編號1 、2 、5 號3 個停車位，因係屬
    無權占有，而遭判決應返還與系爭大廈住戶即訴外人莊瑞岩
    及其他全體共有人確定，固有前揭民事判決在卷可按，但上
    揭停車位究竟是否被告向原告所買受？如是，係以多少價金
    買受？被告對原告有無買賣價金返還請求權？等節，均未見
    被告舉證以實其說，則被告抗辯以上開價金與其應繳納之管
    理費為抵銷云云，洵屬無據。
  (五)從而，原告請求被告給付如附表所示積欠之管理費及車位清
    潔費暨利息，即屬有據。
六、原告得否提起將來給付之訴？
    按請求將來給付之訴，以有預為請求之必要者為限，得提起
    之。民事訴訟法第246 條定有明。本件被告對於應繳之管理
    費，自86年9 月起即未繳納，前經本院以86年度雄簡字第41
    5 號判決命其繳納至87年10月份止，其後之管理費被告即拒
    予繳納，嗣再經本院以90年度雄簡字第1063號判決判命其繳
    納87年11月起至90年2 月份止之管理費確定在案，此有上開
    判決書及確定證明書在卷可稽（本院卷第28至33頁、本院97
    年度雄調字第356 號卷第42至51頁），惟被告自90年3 月起
    又拒予繳納管理費，顯有到期不履行之虞，是原告就未到期
    部分提起將來給付之訴，給付終期至被告喪失如附表所示各
    該建物所有權或車位持分之日止，於法自無不合，應予准許
    。
七、綜上所述，原告自90年3 月份起即拒繳管理費，原告依據公
    寓大廈管理條例第21條規定、皇普新廈規約第10條第5 項、
    第7 項之約定，請求被告給付自92月8 月1 日起至97年7 月
    31日止共計60個月之管理費、車位清潔費及遲延利息，共計
    598,375 元，及其中480,020 元自97年8 月1 日起至清償日
    止，按年息10% 計算之利息，為有理由，應予准許。又被告
    對於應繳之管理費，既有到期不履行之虞，則原告就未到期
    部分提起將來給付之訴，請求被告自97年8 月1 日起至分別
    喪失如附表編號1 至7 所示各該建物所有權或停車位持分之
    日止，各按附表編號1 至7 所示各該建物、停車位每月應繳
    金額，按月於每月月底前給付與原告，亦有理由，應予准許
    。
八、又原告陳明就判決主文第1 項部分，願供擔保聲請宣告假執
    行，經核與法律規定相符，爰酌定相當之擔保金額而准許之
    。
九、本件事證已臻明確，兩造其餘攻擊防禦方法及舉證，核與判
    決結果不生影響，爰不予論列，附此敘明。
十、據上論結：本件原告之訴為有理由，依民事訴訟法第390 條
    第2 項、第78條，判決如主文。
中    華    民    國    98    年    2     月    27    日
                  民事第三庭  法  官  劉惠娟
以上正本係照原本作成。
如不服本判決，應於送達後20日內，向本院提出上訴狀並表明上
訴理由，如於本判決宣示後送達前提起上訴者，應於判決送達後
20日內補提上訴理由書（須附繕本）。
                              書記官  王高山
中    華    民    國    98    年    2     月    27    日
 附表
┌────┬───────────┬─────┬──────┬─────┬────┬─────┐
│        │                      │          │            │92年8 月1 │各月份應│          │
│編號    │建物門牌號碼/車位     │面積（單位│每月應繳金額│日起至97年│繳金額自│          │
│        │                      │：坪）    │            │7 月31日止│翌月起算│備     註 │
│        │                      │          │            │積欠之金額│至97年7 │          │
│        │                      │          │            │          │月31日止│          │
│        │                      │          │            │          │之利息  │          │
├────┼───────────┼─────┼──────┼─────┼────┼─────┤
│1       │高雄市苓雅區○○○路53│﹝75.61+9.│1,228元     │73,680元  │18,113元│          │
│        │巷21號4樓之2          │27+ （2408│（30.70×40=│（1,228 ×│        │          │
│        │                      │.24 ×69/1│1,228）     │60= 73,680│        │          │
│        │                      │0000）﹞×│            │）        │        │          │
│        │                      │0.3025=30.│            │          │        │有關各利息│
│        │                      │70（坪）  │            │          │        │計算明細詳│
├────┼───────────┼─────┼──────┼─────┼────┤如附件1 至│
│2       │高雄市苓雅區○○○路  │﹝75.7+6.5│1,193元     │71,580元  │17,597元│7 所示    │
│        │53巷21號5樓之1        │+ （2408.2│（29.82 ×40│（1,193× │        │          │
│        │                      │4 ×69/100│=1,193）    │60=71,580 │        │          │
│        │                      │00）﹞×0.│            │）        │        │          │
│        │                      │3025=29.82│            │          │        │          │
│        │                      │（坪）    │            │          │        │          │
│        │                      │          │            │          │        │          │
├────┼───────────┼─────┼──────┼─────┼────┤          │
│3       │高雄市苓雅區○○○路  │﹝71.79+7.│1,146元     │68,760元  │16,904元│          │
│        │53巷21號6樓之11       │23+（2408.│（28.64×40=│（1,146 ×│        │          │
│        │                      │24×65/10 │1,146）     │60=68,760 │        │          │
│        │                      │000） ﹞×│            │）        │        │          │
│        │                      │0.3025=28.│            │          │        │          │
│        │                      │64（坪）  │            │          │        │          │
│        │                      │          │            │          │        │          │
├────┼───────────┼─────┼──────┼─────┼────┤          │
│4       │高雄市苓雅區○○○路  │﹝71.79+7.│1,146元     │68,760元  │16,904元│          │
│        │53巷21號9樓之11       │23+（2408.│（28.64×40=│（1,146 ×│        │          │
│        │                      │24×65/10 │1,146）     │60=68,760 │        │          │
│        │                      │000） ﹞×│            │）        │        │          │
│        │                      │0.3025=28.│            │          │        │          │
│        │                      │64（坪）  │            │          │        │          │
│        │                      │          │            │          │        │          │
│        │                      │          │            │          │        │          │
│        │                      │          │            │          │        │          │
│        │                      │          │            │          │        │          │
│        │                      │          │            │          │        │          │
├────┼───────────┼─────┼──────┼─────┼────┤          │
│5       │高雄市苓雅區○○○路  │﹝95.56+9.│1,503元     │90,180元  │22,169元│          │
│        │53巷21號11樓之9       │63+ （2408│（37.58×40=│（1,503× │        │          │
│        │                      │. 24×79/1│1,503）     │60=90,180 │        │          │
│        │                      │0000）﹞×│            │），扣除被│        │          │
│        │                      │0.3025=37.│            │告於98年2 │        │          │
│        │                      │58（坪）  │            │月17日繳交│        │          │
│        │                      │          │            │1,420 元，│        │          │
│        │                      │          │            │尚餘88,760│        │          │
│        │                      │          │            │元        │        │          │
│        │                      │          │            │          │        │          │
│        │                      │          │            │          │        │          │
├────┼───────────┼─────┼──────┼─────┼────┤          │
│6       │高雄市苓雅區○○○路  │﹝85.23+5.│1,308元     │78,480元  │19,293元│          │
│        │53巷21號12樓之4       │33+ （2408│（32.71×40=│（1,308× │        │          │
│        │                      │. 24×73/1│1,308）     │60=78,480 │        │          │
│        │                      │0000）﹞×│            │）        │        │          │
│        │                      │0.3025=32.│            │          │        │          │
│        │                      │71（坪）  │            │          │        │          │
│        │                      │          │            │          │        │          │
├────┼───────────┼─────┼──────┼─────┼────┤          │
│7       │車位（編號9號）       │          │500元       │30,000元  │7,375元 │          │
│        │                      │          │            │（500 ×60│        │          │
│        │                      │          │            │=30,000） │        │          │
│        │                      │          │            │          │        │          │
├────┴───────────┴─────┴──────┼─────┼────┼─────┤
│        總計積欠金額、利息                                │480,020 元│118,355 │          │
│                                                          │          │元      │          │
└─────────────────────────────┴─────┴────┴─────┘


司法院資訊處製作；財團法人民間司法改革基金會備份。
